【裁判字號】    95,易,836
【裁判日期】    951130
【裁判案由】    妨害自由
【裁判全文】
臺灣板橋地方法院刑事判決               95年度易字第836號
公  訴  人  臺灣板橋地方法院檢察署檢察官
被      告  戊○○
                    通訊地址：.
右列被告因恐嚇案件，經檢察官提起公訴 (95年度偵緝字第920
號），本院判決如左：
    主  文
戊○○無罪。
    理  由
一、公訴意旨略以：被告戊○○因懷疑其妹婿所經營位於臺北縣
    新莊市○○街35巷1 弄17號「大眾企業社」，遭人檢舉噪音
    ，為環保局查處乙事，係隔壁鄰居告訴人丙○○家人所為，
    於民國94年9月8日凌晨1時20分許，前往臺新莊市○○街35
    巷1弄15號，找告訴人理論，惟告訴人不加以理會，被告心
    生不滿，竟基於恐嚇之犯意，向告訴人恫嚇稱：「若你未將
    事情處理好，我就要你全家好看，要你全家死」等語，使告
    訴人心生恐懼，致生危害其生命安全。因認被告所為係犯刑
    法第305條之恐嚇罪嫌。
二、按犯罪事實應依證據認定之，無證據不得認定其犯罪事實；
    不能證明被告犯罪者，應諭知無罪之判決，刑事訴訟法第
    154 條第2 項、第301 條第1 項分別定有明文。又刑事訴訟
    上證明之資料，無論其為直接證據或間接證據，均須達於通
    常一般人均不致於有所懷疑，而得確信其為真實之程度，始
    得據為有罪之認定，若其關於被告是否犯罪之證明未能達此
    程度，而有合理性懷疑之存在，致使無從形成有罪之確信，
    根據「罪證有疑，利於被告」之證據法則，即不得遽為不利
    被告之認定，其以情況證據（即間接證據）斷罪時，尤須基
    於該證據在直接關係上所可證明之他項情況事實，本乎推理
    作用足以確證被告有罪，方為合法，不得徒憑主觀上之推想
    ，將一般經驗上有利被告之其他合理情況逕予排除，此觀諸
    最高法院76年台上字第4986號、32年度上字67號判例意旨亦
    甚明顯。另告訴人之告訴，本以使被告受刑事訴追為目的，
    故其陳述是否與事實相符，自應調查其他證據，以資審認，
    苟其所為攻擊之詞，尚有瑕疵，則在此瑕疵未予究明以前，
    即不能遽採為斷罪之基礎（最高法院69年臺上字第1531號判
    例參照）。
三、訊據被告戊○○固供承於前開時地為其妹婿所經營之工廠遭
    人檢舉噪音之事至告訴人住處，惟堅決否認有何恐嚇犯行，
    辯稱：伊當日是善意要去跟告訴人商量，原先告訴人並不在
    家，伊遂與其子談及鄰居應好好相處，其子亦答應要轉告告
    訴人，隨後告訴人返家，伊亦客氣向告訴人稱鄰居間大家應
    好好相處，告訴人旋即不悅，趕伊出門，並開始用三字經辱
    罵伊，因渠罵很多次，伊才動氣也回罵，雙方便相互叫罵，
    惟伊並無出言恐嚇要讓他家人好看、要他全家死等語。
四、本件公訴意旨認被告犯有前揭恐嚇犯行，無非以告訴人丙○○之指訴及其子乙○○之證訴為其論據，惟查：告訴人丙○○之告訴，係以使被告戊○○受刑事訴追為目的，是其陳述
    是否與事實相符，應調查其他事實以資審認，始得為不利被
    告之認定；而證人乙○○為告訴人之子，其證言之憑信性仍
    需有其他補強證據佐證之情形下，始得為被告不利之認定。
    本院尚難於別無積極證據之情形下，僅以證人乙○○之證詞
    補強告訴人丙○○之指證，而遽論被告以恐嚇之罪責，合先
    敘明。
五、告訴人丙○○固指稱被告涉有前開恐嚇犯行，惟其於警訊中
    先稱：當日伊從外地返家，見伊大兒子乙○○、鄰居綽號「
    長腳」及被告在客廳討論事情，伊未加理會，即坐於客廳椅
    子，詎被告突然向伊興師問罪，並要伊聽他說話，伊很訝異
    ，認為何伊要聽他說話，遂回稱：「你憑什麼要我聽你講話
    」，因被告當時有飲酒，聽聞後很生氣拍打伊辦公桌，道稱
    ：「你一定要保證我公司環保沒問題」，伊覺得莫名其妙，
    認為何要我保證你所屬公司環保沒問題，被告旋即出手打伊
    ，此時綽號「長腳」制止並勸他返家，但被告不聽勸告，又
    拿不明物品丟伊，伊用手擋住，「長腳」一再勸阻，惟被告
    一直重複前開話題，當時伊二兒子吳振豪從二樓下樓勸架，
    他便出手毆打吳振豪胸部，『並恐嚇稱：你若未將事情處理
    好，我要你全家好看，要你全家死等字言，使伊心生畏懼』
    ，此類情形發生很多次。．．，被告用手指指著我，口中道
    稱：「若你未將事情處理好，我要你全家好看，要你全家死
    」云云，於偵查中則指稱：當天晚上伊從外面回來，伊看到
    被告與「長腳」及伊兒子乙○○在客廳講話有點大聲，好像
    提及環保問題發生爭執，後來伊不理他們，走到桌子，他們
    說今天要解決，伊說關我何事，他就講『今天不把事處理好
    就不放過我』，伊不理他，他就拍桌子，『對伊嗆聲稱如果
    不解決，要伊好看』，長腳把他拉出去，伊兒子隔在中間隔
    開我們二人云云，於審理中則稱：當天凌晨一點多，伊回家
    時見到被告及己○○（長腳）、伊大兒子乙○○，在家樓下
    ，後來伊進來時，被告向我表示來意說要解決環保的事情，
    伊反問這與伊無關，不要再講。被告就說不要把事情搞砸，
    伊又說與伊無關，結果被告的口氣就很不好，我就不想跟被
    告講話，走到辦公桌坐下，被告就來拍伊的辦公桌，而且長
    腳也走進來，他想要將被告推出去，但是被告一直罵伊，伊
    就請他們出去，不久派出所的人也來到外面，被告也拿東西
    丟伊及打伊的二兒子，當時警察也在場，被告有恐嚇說『如
    果事情沒有解決，就要我好看』，他所說的話是用台語說『
    事情沒有解決，要你及你家人好看』、『我要讓你全家死的
    很難看，你給我試試看』云云，惟依告訴人所述，其指稱被
    告出言恐嚇之時機，究為其子下樓前或後，又其所稱被告恐
    嚇之內容究係僅恐嚇告訴人，抑或其與其家人，則告訴人先
    後所指之內容均未見一致；而證人乙○○即告訴人之子於偵
    查中先稱：被告曾到伊家三次，是鄰居，當天他有喝酒，他
    就說要找伊聊，後來又說要找伊父親，後來口氣不是很好，
    講到一半伊父親從外面回來，他講什麼伊父親不理他，講了
    什麼隔那麼久伊忘了云云，嗣又改稱：9 月8 日當天他還是
    喝酒後來找我父親爭吵這件事，『說如果他工廠開不下去，
    也會讓我們家不好過』，我記得是講過這句話云云，是以證
    人與告訴人所指稱之被告出言恐嚇之內容亦不相符，則公訴
    人爰引證人於偵查中之證言佐證告訴人之指訴，實有未洽；
    嗣證人乙○○復於本院訊問時證稱：後來伊父親與被告在客
    廳吵起來，大約吵了二十分鐘左右，就是互罵髒話，．．，
    除了聽到互罵之外，有聽到他說「你也不希望你父親發生什
    麼事情」，至於他對我父親說的話，伊不記得，現在時間太
    久伊亦忘記，在偵查中還可以回想，現在已經想不起來等語
    ，另證人吳振豪即告訴人之子於本院審理中則證稱：伊有看
    至伊父與被告發生爭執，但爭執內容因時間太久，伊當時也
    昏昏沈沈，所以不記得等語，是綜上所述，告訴人與證人乙○○對於被告所恫之恐嚇言詞，除內容並不吻合外，且證人
    乙○○及丁○○嗣後所供對於被告當時之恐嚇內容亦無明確
    描述，則其等之指述及證述即非無瑕疵，從而被告是否確有
    恐嚇之行為，自非無疑。
六、又經證人即到場處理之警員庚○○於本院審理中到庭證稱：
    伊到達現場時，雙方當事人都在場，被告的親戚有在場，告
    訴人家有人在場，但伊不知道是誰，約有四、五個人在場。
    被告當時有喝酒的情形，但不明顯酒味。因為伊與他有點距
    離，我感覺上是覺得他有喝酒，到達現場時，他們雙方還在
    互罵，告訴人有說他的車子被砸，當時告訴人並沒有說對方
    到家裡來恐嚇他，就只有說被告喝了酒後，去他家亂，伊到
    現場處理約二十分鐘。當時伊到現場時，他們還有在吵，伊
    就請家屬，先將被告帶回去，告訴人是事後到警局製作筆錄
    ，時間約隔兩天，但在現場並沒有聽到告訴人說有人要給對
    方好看的這些話，在現場當時雙方都很大聲、很兇，告訴人
    有回罵，雙方都很兇，．．，在現場沒有看到有人動手打人
    ，也沒有說有人被告打之事，告訴人雖有說他兒子被被告打
    ，但這是指之前的事情，不是當天發生的事情，就伊現場的
    觀察，覺得告訴人還不至於因為被告到他們家裡面亂，而感
    覺到驚恐、害怕，因為告訴人家中還有四、五個人在場，告
    訴人所呈現的感覺，亦沒有讓伊覺得他有害怕、驚恐。當時
    有看到停在告訴人家門口的車子凹陷，告訴人有說是被告造
    成的，當時伊有告訴告訴人是否要提出告訴，告訴人就把之
    前發生事情的原委跟我們說等語，是依證人所言，告訴人於
    報警後，經警到場處理時，警員當場即告以其刑事權利，衡
    情苟如告訴人所指被告當時確有恐嚇情事，則告訴人既已告
    知警員其車輛遭被告毀損、其子遭被告毆打等各節，何以未
    併同告知警員被告復有上開恐嚇情事，並表達追訴之意？此
    外，證人己○○即陪同被告前往告訴人住處之綽號「長腳」
    之人於本院審理中亦到庭證述：當時被告說有事情跟他們商
    量，因為伊怕發生不愉快，所以才跟他去，是要勸大家要和
    平相處，本來被告很客氣與乙○○聊天，要拜託他轉告他父
    親，大家有話好說，他說他父親要如何他也沒有辦法。之後
    大約隔了約二十分鐘之後丙○○回來，被告跟告訴人很客氣
    的說希望解決以前的事情，但是告訴人都不理他。被告叫了
    他三次，但是吳先生不耐煩，就報警了，之後吳先生罵被告
    ，後來也罵了三字經，而後被告也有反擊用三字經罵回去，
    但是大家都沒有動手，因為很多的鄰居還有告訴人的家人都
    在旁邊，當時已經被趕到馬路上吵，後來警察來，他們兩人
    還在互相罵三字經，本來在告訴人家客廳，後來有被趕出去
    ，因為我有去找他的妹婿，所以我有離開一下，起先在告訴
    人家的時候很客氣，後來才罵起來，並沒有聽到被告說對告
    訴人家人如何的事情，還有因為當時被告要被趕出去，他很
    生氣，有看到被告在爭吵中拍打告訴人的辦公桌等語，核與
    被告所辯大致相符，是證人己○○亦未證稱被告有何恐嚇犯
    行，雖告訴人質疑證人上開證言，並指稱：證人為被告友人
    ，也算是他的同夥，渠等非里長或公正人士，竟於深夜到伊
    家搗亂，於法庭上才稱他要作證，伊認其證言不可採云云，
    惟查，告訴人自始即未指訴證人有何共同或幫助被告為恐嚇
    犯行之行為，反而稱證人在當場均勸阻被告返家，是以告訴
    人上開所陳應係認證人庭上證言有利於被告，始以上開情詞
    否定其證言之真實性；又反觀告訴人於本院審理中均否認與
    被告互相叫罵，稱係被告一直罵伊云云，惟迭據告訴人之子
    乙○○、丁○○、警員庚○○及己○○均一致證述雙方互相
    叫罵三字經，吵得很激烈等語，由此益足見告訴人指訴之不
    實，從而，本院自難僅憑告訴人及證人乙○○非無瑕疵可指
    之證述，遽認被告有前開恐嚇犯行。
七、綜上所述，本件依調查所得證據尚不足以證明被告確有恐嚇
    行為，而得被告有罪之確信，此外復查無其他積極證據足資
    證明被告有公訴人所指之恐嚇犯行，揆諸首開說明，因不能
    證明被告犯罪，自應為無罪之諭知。
據上論斷，應依刑事訴訟法第301條第1項，判決如主文。
本件經檢察官甲○○到庭執行職務。
中    華    民    國    95    年    11   月    30    日
                  刑事第十二庭審判長法  官  徐蘭萍
                                    法  官  林淑婷
                                    法  官  林漢強
以上正本證明與原本無異
如不服本判決應於送達後10日內向本院提出上訴狀
                                書記官  莊川億
中    華    民    國    95    年    11   月    30    日


司法院資訊處製作；財團法人民間司法改革基金會備份。
